【裁判字號】    98,聲,1474
【裁判日期】    981109
【裁判案由】    返還提存物
【裁判全文】
臺灣桃園地方法院民事裁定              98年度聲字第1474號
聲  請  人  丙○○
相  對  人  乙○○
            甲○○（亡）
上列當事人間返還提存物事件，本院裁定如下：
    主  文
聲請駁回。
    理  由
一、按返還擔保金，依民事訴訟法第106 條準用同法第104 條第
    1 項之規定，須符合：(一)應供擔保之原因消滅者。(二)供擔保
    人證明受擔保利益人同意返還者。(三)訴訟終結後，供擔保人
    證明已定20日以上之期間，催告受擔保利益人行使權利而未
    行使，或法院依供擔保人之聲請，通知受擔保利益人於一定
    期間內行使權利並向法院為行使權利之證明而未證明者。又
    按，前開條文所謂「應供擔保之原因消滅」，係指無損害發
    生或債權人本案勝訴確定或就所生損害已經賠償而言（參照
    最高法院53年台抗字第279 號判例）。而前開條文所謂「訴
    訟終結」，在因假扣押或假處分所供擔保之情形，因該擔保
    係為保障受擔保利益人因不當假扣押或假處分所受損害而設
    ，倘執行法院已依假扣押或假處分裁定實施假扣押或假處分
    之執行，則在執行法院撤銷其執行程序前，受擔保利益人所
    受損害仍可能繼續發生，損害額既未確定，自無強令其行使
    權利之理，故在假扣押或假處分所供之擔保，供擔保人依民
    事訴訟法第106 條準用同法第104 條第1 項第3 款規定，聲
    請以裁定命返還其擔保金之場合，必待假處分或假扣押之執
    行程序已撤銷，始得謂與民事訴訟法第104 條第1 項第3 款
    所定之「訴訟終結」相當（參照最高法院85年度台抗字第64
    5 號裁定意旨）。
二、本件聲請意旨略以：聲請人前依本院97年度裁全字第198 號
    民事假扣押裁定，以本院97年度存字第208 號提存事件提存
    新台幣（下同）5 萬元之擔保金，而對相對人之財產執行假
    扣押在案。茲因聲請人已撤回假扣押之執行，及聲請撤銷前
    開假扣押裁定，並經本院以98年度司全聲字第50號裁定准予
    撤銷該假扣押裁定在案。是應供擔保之原因已消滅，受擔保
    利益人財產並未因而受損，爰依法聲請本院裁定准予返還該
    擔保金等語，並提出提存書、假扣押裁定、撤銷假扣押裁定
    、撤回假扣押強制執行狀等各1 份為證。
三、經查，聲請人主張其業已對相對人撤回假扣押執行，並向本
    院聲請准予撤銷假扣押裁定在案等情，業據提出前開文件為
    憑，足信屬實，惟聲請意旨所稱「受擔保利益人財產並未因
    而受損」一節，僅係聲請人單方之陳述，尚難遽信，此外，
    又無證據足認有前述「應供擔保之原因消滅」之情形（例如
    ：債權人本案勝訴確定或就所生損害已經賠償等），是以聲
    請人主張本件應供擔保之原因已消滅等語，尚難採信。另如
    前所述，聲請人已撤回假扣押之執行並經本院准予撤銷假扣
    押裁定在案，是足認本件訴訟已告終結，惟聲請人並未提出
    於訴訟終結後曾合法催告相對人行使權利而未行使之證明，
    此外，聲請人亦未提出相對人同意返還擔保金之任何證明，
    故綜合上述事證，本件聲請不合返還擔保金之要件，應予駁
    回。
四、依民事訴訟法第95條，裁定如主文。
中    華    民    國    98    年    11    月    9     日
                        民事第三庭    法  官  周玉
上列正本證明與原本無異
如不服本裁定應於送達後10日內向本院提出抗告狀，並應繳納抗
告裁判費新台幣1,000 元。
中    華    民    國    98    年    11    月    9     日
                                      書記官  崔青菁


司法院資訊處製作；財團法人民間司法改革基金會備份。
